臺灣高等法院刑事判決　　　　　　　　　　　　　　九十年度上訴字第二八五號
　　上　訴　人
　　即　被　告　甲○○
　　　　　　　　丙○○
　　右二人共同
　　選任辯護人　呂傳勝律師
右上訴人因殺人未遂案件，不服臺灣板橋地方法院八十九年度訴字第一三九七號，中
華民國九十年四月二十七日第一審判決（起訴案號：臺灣板橋地方法院檢察署八十九
年度偵字第七六一一號）提起上訴，本院判決如左：
    主      文
原判決撤銷。
甲○○、丙○○共同傷害人之身體，均處有期徒刑壹年。均緩刑貳年。
    事      實
一、甲○○因積欠癸○○民間互助會款，原約明分期償還，並開立本票，惟未依約清
    償，癸○○乃率同家人庚○○、辛○○、壬○○、子○○，於民國八十八年十二
    月五日廿三時三十分許，至台北縣樹林市○○街三十巷廿六弄十四號甲○○住處
    門口，向甲○○叫罵催討債款，甲○○及屋內之甲○○友人丙○○因而心生不滿
    ，乃基於傷害人身體之犯意聯絡，由丙○○以電話召集綽號為「阿文」等四名年
    籍不詳之成年男子前來，分持扁鑽等物攻擊癸○○、庚○○、辛○○、壬○○、
    子○○，致使癸○○受有左手掌虎口部位瘀血傷（八乘六公分）、左膝部瘀血傷
    （六乘六公分）之傷害、庚○○受有多處穿刺傷、合併右大腿肌肉肌腱斷裂之傷
    害、辛○○受有右額部頭皮（零點五乘零點五公分）、右手臂（五乘一公分）、
    左膝（零點五乘零點五公分）多處擦傷、右額部頭皮下血腫（一乘一公分）、兩
    側肩岬骨上方挫傷（各約三乘二公分）之傷害、壬○○受有下背部及右腰部挫傷
    、左上臂、兩手背及兩膝部以及右腳背多處挫傷併瘀血之傷害。子○○受有頭左
    後枕部瘀血（六乘六公分）、左膝瘀血傷（八乘六公分）之傷害。
二、案經庚○○、辛○○、壬○○訴由台北縣警察局樹林分局移送及癸○○、子○○
    訴由臺灣板橋地方法院檢察署檢察官偵查起訴。
    理  由
一、訊據被告甲○○、丙○○固不否認在前揭時、地，被告丙○○及友人「阿文」等
    人曾在被告甲○○住處門外與告訴人癸○○家人發生衝突，惟皆矢口否認有何傷
    害犯行，被告甲○○辯稱：「我是冤枉的，當天下午子○○小姐來我家裡催討會
    錢，我跟她請求，因為我的經濟有點困難，請她幫幫忙我現在只有二萬元，但是
    她不肯，她就口出恐嚇，要抓我去賺，她說我這個年紀去賺還賺得到錢，我的女
    兒不要讓她碰到，碰到她也要抓我女兒去賺抵錢，我求她她不聽，她說她要回去
    叫人，因為當時我女兒差不多要回家，於是我害怕就打電話去管區派出所，過不
    了多久，管區警員到了，有梁先生跟王先生二位，他們二位先到，後來子○○回
    來看到，說我欠她錢又叫警察，她第二次叫人來，她看到警察在旁邊，那個時候
    ，她的女兒也來了，結果她的女兒當著警察的面打我的右邊耳光，警察就說你怎
    麼可以當著我們的面打人，因為警察攔阻不了，結果她女兒說我是當著你們的面
    才用打的，不然要踹死你，警察說通通到派出所作筆錄，我們就通通到派出所作
    筆錄，當時打我的時候有傷，所以第二天我有去驗傷之後提出告訴，第一天我去
    到派出所做完筆錄之後，我不敢回家，因為當時我先生人在苗栗，我就打電話聯
    絡他，我說我人在迴龍，他說他是先有約陳先生（即被告丙○○）有約好，不然
    請陳先生陪我回去，於是陳先生就陪我回到家裡，回家沒有多久，子○○跟他兒
    子庚○○他們又來了，我開了門要請她們進來，她們說不敢進來，子○○叫他兒
    子去叫人，子○○在門口，於是我就把門關上，過沒多久，她們叫的人來了，我
    就開門請陳先生去跟她們講話，她們講什麼我不知道，我人躲在家裡二樓不敢出
    去」云云。其前辯稱：伊與丙○○是朋友，當日是怕癸○○等人到家來要債，因
    伊先生不在家，所以請丙○○陪同回家，並幫伊向蕭家說情、商討如何還債，並
    無事前預謀邀眾施暴云云；被告丙○○辯稱：「我沒有打人，我是被打的，甲○○開門的時候，我人在門口，我請她們不要大小聲講話，有話好好講，他們不聽
    ，於是庚○○就用拳頭打我，我的眼鏡就斷掉了，我不知道他們打我那裡，只知
    道後來我左邊的鼻樑有眼鏡的壓痕，有瘀青，我的眼鏡後來就找不到了，我是換
    新的眼鏡，因為我眼鏡拿下來就看不清楚，他把我壓地上打，我是趴著，後來『
    阿文』他們就來了，『阿文』是事先跟我講好要去喝酒，他們是要來接我去喝酒
    的，他們看到我被打，於是就起爭執，後來怎麼樣我就不知道了，他們那時候告
    我們的時候，說我有打電話，可是我是打給我的朋友賴彥宇，不是打給『阿文』
    」云云。其前辯稱：當天是受被告甲○○先生之託而陪同被告甲○○返家，原先
    是綽號「阿文」者打電話到伊上班處給伊，找伊晚上出去喝酒，伊告訴「阿文」
    要到甲○○家，所以要「阿文」到甲○○家接伊，伊沒有預謀邀集「阿文」等人
    傷害告訴人等云云。辯護人辯護意旨略以：被告甲○○係家庭主婦，高中畢業，
    被告丙○○職業廚師，高中畢業，在士林開簡餐店，均屬善良勤勉之人，從未犯
    法，亦無前科，並非作奸犯科之徒，合先說明。原審判決顯有冤抑，茲將事實說
    明如左：案發當天下午五時許，告訴人子○○前來被告甲○○家討會款，被告甲○○擬先還二萬元遭拒，告訴人子○○放言要找人來而離去，被告甲○○心生畏
    懼打電話報警，管區派二警員到場不久告訴人子○○帶其女兒告訴人壬○○再到
    被告甲○○家，竟在二警員面前毆打被告甲○○，致被告甲○○受傷，警員勸阻
    不聽，將相關人員帶回派出所制作筆錄，被告甲○○對子○○、壬○○提出傷害
    告訴，案經檢察官提起公訴，正由板橋地院八十九年易第四二六七號案審理中（
按已判決確定）。被告甲○○於派出所做完筆錄後因極驚嚇不敢回家，打電話告
    知正在苗栗之丈夫徐展文，適被告丙○○幾天前與徐展文有約，將於當日晚上前
    來被告甲○○家與徐商談訂購便當之事，徐展文遂囑被告甲○○在迴龍派出所附
    近等，並以電話聯絡被告丙○○接被告甲○○回家。回家不久，告訴人子○○夥
    同其子庚○○來敲門，被告開門請進來遭拒，又大罵，被告甲○○才關門，告訴
    人子○○回家邀告訴人即其夫癸○○及女兒辛○○、壬○○前來，被告甲○○心
    生恐懼，躲在家中，不敢外出，外面發生何事，被告甲○○全不知悉。告訴人子
    ○○夥同其子庚○○來敲門，被告甲○○開門請進來遭拒，被告丙○○站在門口
    婉言相勸，有事好談，竟遭告訴人庚○○出手毆打，壓倒在地，致眼鏡斷裂，視
    線模糊，適有「阿文」等四名年籍不詳男子到來，見被告丙○○被壓倒在地而與
    告訴人蕭氏家人吵起來，致互相扭打，被告丙○○並未出手打人，按「阿文」與
    被告丙○○事前有約擬於當晚下班後前往喝酒，被告丙○○因當晚擬前往被告甲○○處與其夫徐展文洽談訂購便當之事而約「阿文」前往被告甲○○家接被告丙○○，「阿文」等抵達時見被告丙○○被壓倒在地而與告訴人蕭氏家人扭打，並
    非被告丙○○以電話召集「阿文」等四名年籍不詳男子前來。被告絕未打電話叫
    「阿文」等前來，卷內通聯紀錄當日僅打三通電話，兩通受話者「000000
    0000」為甲○○之夫徐展文，另一通受話者「0000000000」，為
    友人賴彥宇，並非「阿文」等人，均與本案無關。被告甲○○犯有「精神官能症
    、甲狀腺疾患及頭痛」等症狀，有馬偕醫院之診斷證明書可稽，被告丙○○從未
    犯法，突接通知前往法務部調查局測謊，一時精神緊張，而呈情緒波動之反應，
    自屬當然，調查局鑑定通知書據此推定被告甲○○、丙○○說謊，殊有冤抑，按
    測謊常因受測者心理反應不同而有異，測謊之準確度不高，僅供參考而已不能據
    為認定之標準，文明先進國家已不採為取證之依據。查「犯罪事實應依證據認定
    之，無證據不得推定其犯罪事實」，刑事訴訟法第一五四條定有明文，又「認定
    犯罪事實須依證據，是否可信，更須參酌各方面之情形，尤不能以推測理想之詞
    以為科刑判決之基礎」（判二十上九五八」。目擊證人己○○僅證稱：「大約十
    個人打成一團，我只認識癸○○、子○○、庚○○，其他我就不認識」云云，戊○亦證稱：「（當天有無看到現場情形？）沒有，我當時在洗澡，只聽到救護車
    及警車的警笛聲，我後來出來時只看到有人被用擔架抬走，（當時有無看到被告
    二人？）沒有，我不知甲○○當時在何處」等語；乙○○證稱：「（有無看到現
    場情形？）沒有，（當時有無注意到有何人車離開現場？）沒有留意」，均未指
    證被告甲○○、丙○○有毆打被害人。按「告訴人之告訴係以使被告受刑事訴追
    為目的，是其陳述是否與事實相符，仍應調查其他證據以資審認」（判五二台上
    一三○○），告訴人誣指被告唆使「阿文」等四人毆打，絕非事實，告訴人之陳
    述何足採信。原審以推測理想之詞判處被告有期徒刑一年，殊有冤抑云云。
二、惟查：
（一）、右揭被告甲○○、丙○○電邀綽號「阿文」者夥同另三人共同持扁鑽等兇器
        傷害告訴人等犯行，業據告訴人癸○○、庚○○、辛○○、壬○○、子○○
        分別於警訊、偵查、原審及本院調查、審理中指訴綦詳，復有驗傷單五紙、
        告訴人庚○○傷痕照片四紙在卷可憑，與證人即報警之被告甲○○鄰居己○○到庭結證稱當時聽到有人互罵，後來就打成一團，見到告訴人庚○○受傷
        流血，現場有人持長刀等情（偵查卷第二十八頁反面、九十年三月二日訊問
        筆錄）、證人即被告甲○○鄰居戊○、乙○○證述當日所見衝突過後之情形
        互核相符。
（二）、甲、又被告丙○○先稱：「（當天）是他（「阿文」）主動打電話到我上班
            處給我（約下午六、七時左右），我告訴他我要到甲○○他家，所以我
            就叫他到樹林翁女家中找我」（偵查卷第四頁反面、第五頁警訊筆錄）
            ，「是他（阿文）與我聯絡，我不知道他們如何聯絡」，「是他們打電
            話給我說要來載我的」，「我不知道為何他們要帶兇器，我知道庚○○
            是被我朋友所刺傷，但我不知為何人所傷」（偵卷第十三頁警訊筆錄）
            ，後改稱「他們（指蕭家人）稱欲找人來，我即將鐵門關起來，並打電
            話叫『阿文』來接我」（偵卷第四十七頁筆錄），繼改稱原本要與「阿
            文」等人去喝酒，「打完架後我沒有再回去甲○○家，我是自己坐計程
            車去迴龍。我與他們不認識。「阿文」我現在找不到了。案發之後我就
            與「阿文」搭同一部計程車出去。到路口時我換另一部計程車離開」，
            「（案發後為何要換另一部計程車離開？）他們說要去別的地方」，「
            我知道鬧出事情才與他們分開」（八十九年九月五日訊問筆錄），又稱
            「我朋友早就出發，是剛好到現場，我在甲○○家是有打電話問他們到
            了沒有」，「我與他們不熟。「阿文」的電話忘記了。「阿文」先前有
            留電話給我，我也有在甲○○家中用市內電話打給「阿文」。後來因我
            找不到他就把電話丟掉了，因我與他本來就不熟。假如我找得到他，我
            就不會站在這裡」，「（為何沒有找到「阿文」就把電話丟掉？）因事
            發後我找不到他就把電話丟掉。人也不是我殺的」，「（為何不提供給
            警方辦理？）因我與他不是很熟的朋友」（八十九年十月六日訊問筆錄
            ），「（你的朋友為何知道至甲○○家裡找你？）出門之前他們打電話
            到我工作的便當店，我跟他們說要到甲○○家，他們說要至甲○○家找
            我，我在十一點、十二點左右告訴我另一朋友說我已有約，叫他不用來
            ，與先前的朋友是不同批的」（九十年三月十六日訊問筆錄），就「阿
            文」等人之聯絡方式、當日與和朋友如何相約等情節，前後供述出入甚
        大，多所矛盾，且就與「阿文」之關係及聯絡方式所供與常情不符，顯
            有不實，亦足認要為飾詞圖卸，非記憶不清所致。
        乙、而被告甲○○則先稱不清楚被告丙○○在伊家中有無使用電話聯絡朋友
            （偵查卷第九頁警訊筆錄），後則改稱：「丙○○到我家之後沒多久有
            打過電話，他說是他朋友要來接他，然後告訴他朋友到我家接他」（九
            十年三月十六日訊問筆錄），於警訊時先則稱：被告丙○○為伊先生之
            朋友，但伊先生也不曉得丙○○之真實姓名，也不曉得如何聯絡（偵卷
            第十五頁警訊筆錄），後則改稱：「我打電話給我先生，我先生叫陳信
            昌來帶我回家」（八十九年九月五日訊問筆錄），與被告丙○○則稱：
            「（當天）是她（甲○○）先生打電話給我，叫我陪她回去」云云（同
            前訊問筆錄），被告甲○○前後供述亦見重大歧異，顯亦不實。
        丙、偵查中，經檢察官請被告甲○○、丙○○至法務部調查局測謊結果，關
            於：１、甲○○稱：（１）、其未教唆丙○○毆打被害人；（２）、陳
            信昌未找人前來毆打被害人。經測試呈情緒波動之反應。應係說謊。２
            、丙○○稱：（１）、甲○○未教唆其毆打被害人；（２）、其未找人
            前來毆打被害人。經測試呈情緒波動之反應，應係說謊。有該局（８９
            ）陸（三）字第八九０四一００四號鑑定通知書一紙在卷可憑。足認被
            告上開所辯均有不實，顯屬卸責之詞，不足採信。
（三）、證人己○○證稱：「在打架開始前有聽到一個女聲說：沒錢就是沒錢，不然
        要怎樣？也聽到一個男生說：沒錢就是沒錢，不然你是流氓？」，後來就打
        成一團等情，益見被告丙○○所辯對此事並未涉入云云，委無可採。且被告
        甲○○自承案發後：「我先生有請教樹林分局的一位警員（丁○○），有去
        談和解。但去談和解的人回來說他們要求在幾天之內一口氣要我償還四○萬
        的會款，我覺得沒有辦法才沒有和解。事情發生後丁○○說他認識壹個角頭
        請他幫忙，也沒有多少錢，把事情解決就好。我有拜託他給我壹個月的時間
        我會還他會錢」（八十九年十月六日訊問筆錄），與證人丁○○到庭結證稱
        ：「當時我已知道這事件傷害案件，因尚未瞭解被害人之傷勢如何，我就告
        訴甲○○趕緊將事情解決，並告訴他傷害案件是可以撤回的，他就說他要趕
        快賣房子跟蕭家的人協調，他並未提出案發的原因。我透過一位樹林叫藍水
        泉的人士出面與蕭家的人談，蕭家人當時表示，只要被告甲○○他們將會款
        還清，且被害人的傷勢無生命危險，一切都好談。甲○○他們想把款項及傷
        害的案子一併解決，就我認知甲○○就本件傷害部分事前就完全知情的」，
        「甲○○於案發當初急於將事情解決，才跟我說要趕快賣房子」，「案發八
        十八年十二月六日的十五天之內，三多派出所移送之前，被告甲○○都有一
        直找我談和解，並無強調是傷害或是會款的部分」等語（九十年三月三十日
        訊問筆錄），互核相符。若被告甲○○如其所稱絕不知情，又無干係，衡情
        實無在拖欠債款許久後，忽然亟欲解決，並就告訴人受傷部分如此關切之可
        能，而被告丙○○與告訴人原不認識，並無夙怨，衡情本無傷害告訴人之可
        能，竟於陪同被告甲○○返家後，電召「阿文」等人前來，而甲○○於事發
        前後均未出面，自承知道丙○○出去後發生衝突，竟緊閉門戶不予聞問，亦
        未報警處理，顯然有違朋友關心之常情，足證被告甲○○就屋外發生之事早
      已知情，是其就本件傷害犯行本有犯意聯絡，已屬灼然。
（四）、公訴意旨認為被告二人唆使「阿文」率同另三人持長刀及扁鑽等利器毆擊告
        訴人等老弱及婦女，該長刀足以取人性命，應為被告二人所明知，竟仍以此
        暴力方式加諸於告訴人，應認被告二人教唆時即具有殺意無疑。告訴人亦以
        「阿文」等人係朝告訴人庚○○腹部猛刺，因庚○○極力掙扎，受傷部位始
        改為大腿根部，顯有致蕭洪炫於死之故意，即令認為被告等係朝大腿根部猛
        刺，然既足可能造成雙腿機能毀損，亦應認為有使庚○○受重傷之故意等情
        。惟查：經原審就告訴人庚○○傷勢部分函詢亞東紀念醫院，則覆稱：庚○○於八十八年十二月五日來院急診，十二月六日凌晨接受手術治療，雙側大
        腿共四處裂傷，深及肌肉，經縫合處理，未接受輸血治療，無立即生命危險
        ，於八十八年十二月八日穩定出院，有該院八十九年十一月八日覆函在卷可
        稽。次查告訴人庚○○指稱：當時係「有二、三個人把我架起來，其中一個
        就拿扁鑽從我左右大腿外側髖關節附近插下去，左右各兩下，都有插到」，
        「他們插完我的腿後就放開我，我就倒下去」等情，本院請告訴人癸○○當
        庭繪制凶器簡圖及原審再命告訴人庚○○、子○○當庭繪出當日所見凶器結
        果，亦顯非長刀而係扁鑽（見本院九十年十二月四日調查筆錄及所附簡圖、
        原審八十九年十月六日訊問筆錄及原審卷第六十五、六十六頁簡圖），足認
        被告丙○○及「阿文」等人並未以長刀行兇，將告訴人庚○○架住後，係以
        扁鑽朝告訴人庚○○大腿刺下，並非誤中腿部。則以告訴人庚○○經四日治
        療即可出院，顯然傷勢尚非甚重，而於告訴人庚○○受傷倒地無力反抗、亦
        無他人阻攔時，被告丙○○及「阿文」等人並無追擊再刺之舉等跡象以觀，
        仍難僅以告訴人庚○○一人傷勢深及肌肉，遽認被告二人有重傷害或殺人之
        犯意。
（五）、綜上所述，被告甲○○辯稱並不知情、被告丙○○辯稱並未邀集「阿文」等
        人云云，無非係事後卸責之詞，尚難採信，本件事證已臻明確，被告犯行已
        堪認定，自應依法論科。
二、核被告甲○○、丙○○所為，均係犯刑法第二百七十七條第一項之普通傷害罪。
    公訴人認係犯刑法第二百七十一條第一、二項之殺人未遂罪，尚有未合，已如前
    述，其起訴法條應予變更。被告甲○○、丙○○二人與「阿文」等四名成年男子
    間，有犯意聯絡及行為分擔，為共同正犯。又被告等同時傷害癸○○、庚○○、
    辛○○、壬○○、子○○五人之身體，係以一行為侵害五相同法益，為想像競合
    犯，應從一重普通傷害罪論處。
三、原審於理由欄載述「足認被告丙○○及『阿文』等人並未以長刀行兇，將蕭告訴
    人庚○○、子○○當庭繪出當日所見凶器，亦顯非長刀而係扁鑽（八十九年十月
    六日訊問筆錄），足認被告丙○○及『阿文』等人並未以長刀行兇，將蕭宏宏炫
    架住後，係以扁鑽朝庚○○大腿刺下，並非誤中腿部。：：」等語，然於事實欄
    則認定「：：，乃基於傷害人身體之犯意絡，由丙○○以電話召集綽號為『阿文
    』等四名年籍不詳男子前來，與丙○○分持扁鑽、長刀等物攻擊癸○○、庚○○
    、辛○○、壬○○、子○○：：」等語，其事實與理由顯然矛盾。被告等上訴否
    認犯罪雖無理由，惟原判決既有可議，自應由本院予以撤銷改判。爰審酌被告二
    人均尚無前科紀錄，有本院被告全國前案紀錄表各乙件在卷可稽，素行尚可，事
    後已與告訴人等和解，有本院和解筆錄在卷可按，然與告訴人因金錢糾紛衝突，
    竟邀集共犯持凶器為本件犯行，犯後猶矢口否認，飾詞圖卸，堅不吐露「阿文」
    等人之身分等一切情狀，各量處如主文第二項所示之刑。
四、末查，被告甲○○、丙○○二人前未曾受期徒刑以上刑之宣告，有本院被告全國
    前案紀錄表各乙件在卷可稽，事後已與告訴人和解，有本院和解筆錄在卷可按如
    前述，因一時失慮蹈觸法網，經此偵審程序及科刑之判決，當能知所警惕，信無
    再犯之虞，本院認對其所宣告之刑以暫不執行為適當，爰均併予宣告緩刑二年，
    以勵自新。
據上論斷，應依刑事訴訟法第三百六十九條第一項前段、第三百六十四條、第二百九
十九條第一項前段、第三百條，刑法第二十八條、第二百七十七條第一項、第五十五
條、第七十四條第一款，罰金罰鍰提高標準條例第一條前段，判決如文。
本案經檢察官沈世箴到庭執行職務。
中    華    民    國  九十一    年      四      月      八          日
                              臺灣高等法院刑事第二十一庭
                                  審判長法  官  葉  騰  瑞
                                        法  官  莊  明  彰
                                        法  官  江  國  華
右正本證明與原本無異。
檢察官如不服本判決應於收受送達後十日內向本院提出上訴書狀，其未述上訴之理由
者並得於提起上訴後十日內向本院補提理由書（均須按他造當事人之人數附繕本）。
被告不得上訴。
                                        書記官  吳  碧  玲
中    華    民    國     九十一   年      四        月        十        日
